src/phon.xfst
# Birden fazla heceli kelimelerin sonunda bulunan p, ç, t, k ünsüzleri
# ünlüyle başlayan bir ek aldığında tonlulaşarak b, c, d, ğ'ye
# dönüşür: kelep / kelebi; ağaç / ağacı, kazanç / kazancı; geçit /
# geçidi, kanat / kanadı; başak / başağı, bıçak / bıçağı, çocuk /
# çocuğu, dudak / dudağı, durak / durağı, uzak / uzağı.

# Tek heceli kelimelerin sonunda bulunan p, ç, t, k ünsüzleri ise iki
# ünlü arasında çoğunlukla korunur: ak / akı; at / atı; ek / eki; et /
# eti; göç / göçü; ip / ipi; kaç / kaçıncı; kök / kökü; ok / oku; ot /
# otu; saç / saçı; sap / sapı; suç / suçu; süt / sütü; üç /
# üçü. Ancak, tek heceli olduğu hâlde sonundaki ünsüzü tonlulaşan
# kelimeler de vardır: but / budu, dip / dibi, gök / göğü, kap / kabı,
# kurt / kurdu, uç / ucu, yurt / yurdu.

!! We represent stems that voice their final consonants in the dictionary using the ^CV flag

define CVflag [ PhonFlag* "^CV" ];

define ConsVoicing [
    k -> g, K -> G ||  [n|N] _ CVflag Vsuffix
].o.[
    p -> b, ç -> c, t -> d, k -> ğ,
    P -> B, Ç -> C, T -> D, K -> Ğ  || _ CVflag Vsuffix
].o.[
    "^CV" -> 0
];

!! Consonant voicing also applies to suffixes that end in k

define ConsVoicingSuff [
    k -> ğ  || %+ \%++ _ %+ (=Y|=N|=S) [Vowel|=A|=I]
];


## 4.3 Ünsüz Uyumu

# Dilimizde tonsuz (sert) ünsüzle biten kelimelere gelen ekler tonsuz
# (sert) ünsüzle başlar: aç-tı, aş-çı, bak-tım, bas-kı, çiçek-ten,
# düş-kün, geç-tim, ipek-çi, seç-kin, seç-ti, süt-çü.

define ConsUnvoicing [
	=D -> t, =C -> ç // CU FlagsPlus (=Y|=S|=N) _
].o.[
	=D -> d, =C -> c // FlagsPlus ?* _
];


## 4.4 Ünsüz Türemesi (y, v)

# İki ünlünün yan yana bulunduğu bazı alıntı kelimelerde ünlüler
# arasında y, v sesleri türemiştir: fiyat (< fiat), zayıf (< zaif);
# konservatuvar, laboratuvar, pisuvar, repertuvar, tretuvar, tuval,
# tuvalet.  

## 4.5 Ünsüz Düşmesi

# Arapçadan dilimize girmiş olan ve sonunda ikiz ünsüz bulunan
# kelimelerin yalın durumunda ünsüzlerden biri düşer (ünsüz tekleşir):
# hak (< hakk), his (< hiss), ret (< redd), zan (< zann), zem (<
# zemm). Bu tür kelimelere ünlüyle başlayan bir ek geldiğinde düşen
# ünsüz ortaya çıkar: hak, hakka; his, hissimiz; ret, reddi; zan,
# zannımca; zem, zemmi.


!! We mark these consonant doubling exceptions using the ^CD flag in the lexicon

define CDflag [ PhonFlag* "^CD" ];

define ConsDoubling [
    b->{bb}, c->{cc}, ç->{çç}, d->{dd}, f->{ff}, g->{gg}, ğ->{ğğ},
    h->{hh}, j->{jj}, k->{kk}, l->{ll}, m->{mm}, n->{nn}, p->{pp},
    r->{rr}, s->{ss}, ş->{şş}, t->{tt}, v->{vv}, y->{yy}, z->{zz},
    B->{BB}, C->{CC}, Ç->{ÇÇ}, D->{DD}, F->{FF}, G->{GG}, Ğ->{ĞĞ},
    H->{HH}, J->{JJ}, K->{KK}, L->{LL}, M->{MM}, N->{NN}, P->{PP},
    R->{RR}, S->{SS}, Ş->{ŞŞ}, T->{TT}, V->{VV}, Y->{YY}, Z->{ZZ}
    || _ CDflag Vsuffix
].o.[
    "^CD" -> 0
];

## 4.6 n > m Değişmesi

# Türkçede kullanılan bazı kelimelerdeki b ünsüzünden önce gelen n
# ünsüzü m'ye dönüşür: saklambaç (< saklanbaç), dolambaç (< dolanbaç),
# ambar (< anbar), amber (< anber), cambaz (< canbaz), çember (<
# çenber), kümbet (< gunbed), memba (< menba), mümbit (< munbit),
# tambur (< tanbur).


!! The rest does not seem to be covered by TDK, so we make it up until we find a better reference:

## 5. Kaynaştırma harfleri:

define Optionals [
    =Y -> y, =N -> n, =S -> s  || Vowel FlagsPlus _
].o.[
    [=Y|=N|=S] -> 0 || FlagsPlus _
];


!! Stuff below is increasingly unclean.  May redesign.

## 6. Irregular +n and +y insertion

define Ninsert [
    [ %+ =S =I ] -> [ %+ =S =I n ],
    [ %+ l =A r =I ] -> [ %+ l =A r =I n ],
    [ %+ k i ] -> [ %+ k i n ],
    "^P3" -> [ %+ n ] ||
    _ [[ %+ =D =A n ]|[ %+ =Y =I ]|[ %+ =Y =A ]|[ %+ =C =A ]|[ %+ =D =A ]] [.#.|%+]
];

define Yinsert [
    "^Y"      -> [ %+ y ] ||
    _ [[ %+ =I m =I z ]|[ %+ =I m ]|[ %+ =I n =I z ]|[ %+ =I n ]|[ %+ =S =I ]|[ %+ =N =I n ]],
    _ "^P3"
.o. "^Y" -> 0
.o. "^P3" -> 0
];


## 7. Handle irregular Aorist, Causative and Passive suffixes

define AltAor [			!! can make this more rule based
     [ %+ =A =I r ] -> [ %+ =A r ]	|| "^AR" _
.o.  [ %+ =A =I r ] -> [ %+ =I r ]
.o.  "^AR" -> 0
];

define AltPass [		# Deafult: +Il turns into +In or +InIl
    [ %+ =I l ] -> [ %+ =I n (=I l) ] || [Vowel|l|L] _
];

define AltCaus [		# Default: +DIr
    [ %+ =D =I r t ] -> [ %+ t ]	|| Vowel ?* Vowel (l|r) _
.o. [ %+ =D =I r t ] -> [ %+ =D =I r ]	|| .#. \%++ _
    # Set repeating Caus suffixes
.o. [ %+ =D =I r t ] -> [ %+ t ]	// r _ ,,
    [ %+ =D =I r t ] -> [ %+ =D =I r ]	// \r _
];


define Irregular [
Ninsert .o.
Yinsert .o.
AltAor .o.
AltPass .o.
AltCaus
];

define Phonetics [
VowelClosing .o.		# modifies stem ending vowel
VowelDropSuff .o.		# drops suffix initial =I after vowel
VowelFront .o.			# handles vowel harmony exceptions; removes ^VF
VowelHarmony .o.		# assigns =A, =I
VowelDrop .o.			# must come after VowelHarmony, removes ^VD
ConsUnvoicing .o.		# assigns =D, =C
ConsVoicing .o. 		# modifies stem ending consonant, removes ^CV
ConsVoicingSuff .o.		# modifies suffix ending k
ConsDoubling .o.		# must come after ConsVoicing, removes ^CD
Optionals			# assigns =Y, =N, =S
];

read regex
Irregular .o.
Phonetics .o.
[ %_ -> " " ] .o.		# convert multiword underscores to spaces
[ %+ -> 0 ];  			# get rid of inter-suffix markers
